【裁判字號】    97,交抗,575
【裁判日期】    970530
【裁判案由】    違反道路交通管理處罰條例
【裁判全文】
臺灣高等法院交通事件裁定             97年度交抗字第575號
抗  告  人
即受處分人  甲○○
上列抗告人因違反道路交通管理處罰條例案件，不服臺灣臺北地
方法院中華民國97年3月21日所為裁定（97年度交聲字第459號）
，提起抗告，本院裁定如下：
    主  文
抗告駁回。
    理  由
一、本件抗告意旨如附件之抗告狀所載，並提出清寒證明影本、
    身心障礙手冊、專用停車位識別證、駕駛執照、行車執照等
    正反面影本各1 份為證。
二、按機器腳踏車行駛之車道，應依標誌或標線之規定，在未劃
    分快慢車道之道路，應在最外側二車道行駛；而「禁行機車
    」標字，係用以告示本車道禁止機器腳踏車通行，繪設於路
    段起點，路段過長時，得於路段中加繪之，道路交通安全規
    則第99條第1 項第1 款、道路交通標誌標線號誌設置規則第
    178 條分別定有明文。次按機器腳踏車不在規定車道行駛者
    ，處新臺幣（下同）600 元以上1,800 元以下罰鍰；汽車駕
    駛人違反道路交通管理處罰條例第45條者，除依原條款處罰
    鍰外，並記違規點數1 點，道路交通管理處罰條例第45條第
    13款、第63條第1 項第1 款亦分別規定甚明。而道路交通管
    理處罰條例所稱之汽車，依該條例第3 條第8 款規定，包括
    機器腳踏車在內。
三、經查：（一）本件抗告人即受處分人甲○○（簡稱抗告人）
    騎乘車號MLV-307號重型機車，於民國（下同）97年1 月4
    日14時23分許，沿臺北市○○區○○路由東向西方向行駛於
    內側車道（禁行機車道）再逕行迴轉至西藏路由西向東方向
    之違規事實，有臺北市政府警察局北市警交字第AEW264361
    號舉發違反道路交通管理事件通知單、臺北市交通事件裁決
    所北市裁二字第裁22-AEW264361號違反道路交通管理事件裁
    決書影本各1紙，以及臺北市政府警察局萬華分局97年1月21
    日北市警萬分交字第09730448  900號書函影本1份在卷可稽
    ；（二）證人即舉發本件違反道路交通管理事件之臺北市政
    府警察局萬華分局西園路派出所警員陳志榕於原審訊問時結
    證稱：97年1月4日下午2時20分，伊站在西藏路201號前值路
    檢勤務，當時號誌燈為紅燈，有一部機車也就是抗告人所騎
    的MLV307號車從西藏路東向西行駛在內側車道等紅燈，號誌
    轉換綠燈後，抗告人由內側車道迴轉西藏路西向東，伊見狀
    吹笛示警將其攔下，並告知行駛內側車道是違規的，抗告人
    當時有跟伊說在路況都沒有任何標示，而且不需要兩段式左
    轉，伊告知依道路交通安全規則第99條規定，機車行駛於三
    線車道均應依規定兩段式左轉，而且內側車道均噴有禁行機
    車標線，因此掣單舉發等語綦詳（參原審卷第17頁反面），
    並提出上開違規路段照片6張附卷為據。參酌舉發警員與抗
    告人間，互不相識，亦無怨隙，應無甘冒偽證罪刑責風險而
    設詞構陷抗告人之理。況交通警察掣單舉發違反道路交通管
    理處罰條例所列之違規事實，本質上為行政處分，係公務員
    基於職務上之公權力，依法就特定之具體事件所為之具公法
    上效果之單方面行政行為，如無形式上顯然之瑕疵可指，基
    於公務員為公法上行為具有公信力之原則，該行政行為當可
    被推定為真正，其據以依法處分之事實認定亦為正確無誤。
    本此公信原則，立法者乃賦予行政機關制定違反道路交通事
    件統一裁罰基準及處理細則，使執行勤務員警得當機處分，
    以達其維護交通秩序、安全之行政目的。本件抗告人既未能
    就執勤員警之舉發是否有誤提出相關證據以供調查，亦查無
    任何證據足資證明員警有捏造事實違法取締之情事，則執勤
    員警本其維護交通秩序、安全職責所為之舉發，自應受到合
    法、正確之推定；（三）抗告人雖於原審辯稱：上開路段內
    側車道路面並無任何「禁行機車」標字，且其未在該路段內
    側車道行駛，而係行駛在中間車道等語，惟觀諸證人陳志榕
    所提出之上開違規路段照片，該路段路面確標有「禁行機車
    」之標字，字體清晰可見，並無遭任何施工機具、故障車輛
    或其他障礙物遮掩，抑或漆體掉落斑駁不清，致抗告人無從
    辨識之情事，況抗告人既係依法考領駕駛執照之汽車駕駛人
    ，對於前揭道路交通安全規則及道路管理處罰條例之規定，
    自難委為不知，是縱該路段內側車道未特別標示「禁行機車
    」之標字，抗告人亦當知悉依前揭道路交通安全規則第99條
    第1項第1款規定，其所騎乘之上開重型機車應在上開路段之
    最外側二車道行駛，不得在內側車道行駛。綜上所述，抗告
    人上開所辯，要屬飾卸之詞，不足採信，其違規事實堪認無
    訛。
四、原審本於同上見解，認原處分機關依據道路交通管理處罰條
    例第45條第13款、第63條第1 項第1 款、道路交通管理事件
    統一裁罰基準及處理細則及違反道路交通管理事件統一裁罰
    基準表之規定，裁處抗告人罰鍰新臺幣600 元，並記違規點
    數1 點，於法有據，而駁回抗告人異議之聲明，經核並無違
    誤。抗告人前揭抗告意旨，要係重執陳詞，就法院依職權裁
    量之事項，指摘原裁定不當，無法推翻原審裁定之適法性，
    而其所提上開證明文件資料，核與本件違規事實並無直接關
    係，其抗告為無理由，應予駁回。
據上論結，應依道路交通案件處理辦法第26條，刑事訴訟法第41
2條，裁定如主文。
中    華    民    國    97    年    5     月    30    日
                      交通法庭審判長法  官  楊貴雄
                                    法  官  林銓正
                                    法  官  鄧振球
以上正本證明與原本無異。
不得再抗告。
                                    書記官  劉有志
中    華    民    國    97    年    6     月    3     日


司法院資訊處製作；財團法人民間司法改革基金會備份。
